【裁判字號】    99,審訴,592
【裁判日期】    990514
【裁判案由】    偽造文書
【裁判全文】
臺灣桃園地方法院刑事判決             99年度審訴字第592號
公  訴  人  臺灣桃園地方法院檢察署檢察官
被      告  乙○○
上列被告因偽造文書案件，經檢察官提起公訴（99年度偵緝字第
32號），被告於本院準備程序進行中，就被訴事實為有罪之陳述
，經本院告知簡式審判程序意旨，並聽取公訴人及被告之意見後
，本院裁定依簡式審判程序審理，判決如下：
    主      文
乙○○行使偽造私文書，足以生損害於公眾及他人，累犯，處有
期徒刑肆月，如易科罰金，以新臺幣壹仟元折算壹日，如附表所
示偽造之「甲○○」署押均沒收。
    事實及理由
一、乙○○前於民國94年間因偽造文書案件，經本院以95年度訴
    字第2833號判處有期徒刑6 月確定，已於97年9 月17日易科
    罰金執行完畢。詎其猶不知悔改，於98年6 月21日晚間11時
    48分許，騎乘車牌號碼TM7-579 號輕型機車，行經桃園縣桃
    園市○○路149 號前為警攔檢時，測得其酒精呼氣濃度達每
    公升0.75毫克（該次酒後駕車之公共危險案件，業經本院以
    98年度桃交簡字第2725號判處有期徒刑3 月確定），為規避
    刑責，竟基於行使偽造私文書之犯意，冒用「甲○○」之名
    義，在如附表所示之文件上接續偽造如附表編號1 、2 、8
    9 、10所示之簽名及指印，復於偽造完成如附表編號3 至7
    部分所示之私文書後，隨將之交還承辦員警而行使之，均足
    生損害於「甲○○」本人及司法機關刑事追訴審判之正確性
    。嗣因乙○○冒用「甲○○」名義而捺印之指紋卡，經上傳
    內政部警政署刑事警察局電腦比對後，發現與乙○○之指紋
    卡指紋相符，但年籍資料不同，始查悉上情。
二、證據名稱：
  (一)被告於檢察官偵訊及本院審理時之自白。
  (二)被害人甲○○於警詢及本院審理時之陳述。
  (三)內政部警政署刑事警察局98年7 月16日刑紋字第0980098625
    號函及如附表所示之文件。
三、被告在如附表所示之文件上偽造「甲○○」名義之簽名外，
    部分或另有按捺其指印，因該指印同為代表冒用者之姓名，
    作用及效力與署押無異。又刑法第217 條所稱之「偽造署押
    」，係指行為人冒用本人名義在文件上簽名或為民法第3 條
    第3 項所稱指印之類似簽名之行為者而言（最高法院80年台
    非字第277 號判決意旨可資參照），故倘行為人係以簽名之
    意，於文件上簽名，且該簽名僅在於表示簽名者個人身分，
    以作為人格同一性之證明，除此之外，再無任何其他用意者
    ，固即係刑法上所稱之「署押」，然若於作為人格同一性之
    證明之外，尚有其他法律上之用意（例如表示收受某物之用
    意而成為收據之性質、表示對於某事項為同意之用意證明）
    者，即應該當刑法上之「私文書」。查被告於附表編號1、2
    、8 、9 、10所示文件偽造「甲○○」之簽名、按捺指印，
    該簽名、指印僅係表示受詢問、訊問係「甲○○」其人無誤
    ，作為人格同一性之證明，除此之外，並無其他法律上之用
    意，自僅屬偽造署押罪之範疇。而被告於如附表編號3 至7
    所示文件上偽造「甲○○」簽名、按捺指印，因該等文件本
    有表示「甲○○」對該保管車輛通知單、舉發違反道路交通
    管理事件通知單、權利告知、逮捕通知、親友通知為「收受
    」意思表示之法律上用意證明，當屬刑法上之私文書，且被
    告偽造後復加以行使，自足以生損害於司法機關追訴犯罪之
    正確性及甲○○本人。又被告於如附表所示之文件偽造「甲
    ○○」之署押及行使偽造私文書之行為，其目的均在規避員
    警查緝之單一犯意，於受逮捕後俱利用冒用「甲○○」名義
    應訊之機會所為，顯係基於同一犯意，於緊密時間內接續進
    行，各行為間之獨立性極為薄弱，依一般社會健全觀念，難
    以強行分開，在刑法評價上，無從分割各別論擬，應視為基
    於單一行使偽造私文書之犯意下所為之接續數行為，該等行
    為在時間及場所上又甚近接密切，應論以單純一罪。是核被
    告所為，係犯刑法第216 條、第210 條之行使偽造私文書罪
    ，被告在如附表編號3 至7 舉發通知單上偽造「甲○○」署
    押之行為，為偽造私文書之部分行為，而其偽造私文書之低
    度行為，為行使偽造私文書之高度行為所吸收，均不另論罪
    。又被告冒名應訊而先後在附表所示之文書上偽造「甲○○
    」簽名、指印之偽造署押行為，在主觀上顯基於一貫之犯意
    ，係一偽造署押行為接續之數個動作，核屬接續犯之性質，
    只論以一偽造署押罪，而併屬偽造私文書之階段行為不另論
    罪。檢察官就被告在附表編號1 至3 、5 至10之文件上偽造
    「甲○○」名義之署押部分雖均未起訴，惟此部分與已起訴
    之行使偽造私文書部分，有實質上一罪關係，基於審判不可
    分原則，本院自得併予審理，併予敘明。又被告有如事實欄
    所載之犯行及執行情形，有臺灣高等法院被告前案紀錄表在
    卷可按，其於5 年內故意再犯本案有期徒刑以上之罪，為累
    犯，應依刑法第47條第1 項規定加重其刑。爰審酌被告為規
    避處罰，而冒用「甲○○」名義行使偽造私文書，不僅足以
    生損害於「甲○○」，並造成司法機關追訴處罰之正確性，
    暨其智識程度、犯罪之手段、所生危害及犯後坦承犯行，態
    度尚佳，被害人甲○○並表明原諒被告等一切情狀，量處如
    主文所示之刑，並諭知易科罰金之折算標準。至被告在附表
    所示之文件上偽造之「甲○○」署押，不論屬犯人與否，應
    依刑法第219 條規定沒收。
據上論斷，應依刑事訴訟法第273 條之1 第1 項、第299 條第1
項前段、第310 條之2 、第454 條第1 項，刑法第216 條、第21
0 條、第47條第1 項、第41條第1 項前段、第219 條，判決如主
文。
本案經檢察官潘怡華到庭執行職務。
中    華    民    國    99    年    5     月    14    日
                        刑事庭  法  官  劉為丕
以上正本證明與原本無異。
如不服本判決應於收受判決後10日內向本院提出上訴書狀，並應
敘述具體理由。其未敘述上訴理由者，應於上訴期間屆滿後20日
內向本院補提理由書( 均須按他造當事人之人數附繕本) 「切勿
逕送上級法院」。
                                書記官  吳忻蒨
中    華    民    國    99    年    5     月    14    日
附錄本案論罪科刑依據之法條：
法第210 條（偽造變造私文書罪）
偽造、變造私文書，足以生損害於公眾或他人者，處5 年以下有
期徒刑。
刑法第216 條（行使偽造變造或登載不實之文書罪）
行使第 210 條至第 215 條之文書者，依偽造、變造文書或登載
不實事項或使登載不實事項之規定處斷。
附表：
┌─┬────────────┬──────────┐
│編│偽造之私文書及署押      │偽造「甲○○」      │
│號│                        │署押之數量          │
├─┼────────────┼──────────┤
│1 │桃園縣政府警察局道路取締│簽名1 枚、指印1 枚。│
│  │當事人酒精測定紀錄表    │                    │
├─┼────────────┼──────────┤
│2 │桃園縣政府警察局汽車駕駛│簽名1 枚、指印1 枚。│
│  │人酒後生理協調平衡檢測紀│                    │
│  │錄卡                    │                    │
├─┼────────────┼──────────┤
│3 │桃園縣政府警察局舉發交通│簽名2 枚、指印2 枚。│
│  │違規移置保管車輛通知單  │                    │
├─┼────────────┼──────────┤
│4 │桃園縣政府警察局舉發違反│簽名1 枚。          │
│  │道路交通管理事件通知單（│                    │
│  │移送聯）                │                    │
│  ├────────────┼──────────┤
│  │放置於移送聯下之存根聯（│簽名1 枚。          │
│  │因複寫關係同時偽造）    │                    │
├─┼────────────┼──────────┤
│5 │權利告知書              │簽名1 枚、指印1 枚。│
├─┼────────────┼──────────┤
│6 │桃園縣政府警察局執行拘提│簽名1 枚、指印1 枚。│
│  │逮捕告知本人通知書      │                    │
├─┼────────────┼──────────┤
│7 │桃園縣政府警察局執行拘提│簽名2 枚、指印2 枚。│
│  │逮捕告知親友通知書      │                    │
├─┼────────────┼──────────┤
│8 │桃園縣政府警察局桃園分局│簽名3 枚、指印5 枚。│
│  │警備隊98年6 月22日第壹次│                    │
│  │警詢筆錄                │                    │
├─┼────────────┼──────────┤
│9 │桃園縣政府警察局桃園分局│簽名2 枚、指印4 枚。│
│  │警備隊98年6 月22日第貳次│                    │
│  │警詢筆錄                │                    │
├─┼────────────┼──────────┤
│10│指紋卡片                │指印20枚。          │
└─┴────────────┴──────────┘

司法院資訊處製作；財團法人民間司法改革基金會備份。
